【裁判字號】    97,上訴,1071
【裁判日期】    970603
【裁判案由】    毒品危害防制條例等
【裁判全文】
臺灣高等法院刑事判決                97年度上訴字第1071號
上  訴  人
即  被  告  甲○○
                    （另案於臺灣臺北監獄執行中）
選任辯護人  陳明輝  律師
            簡泰正  律師
上列上訴人因毒品危害防制條例案件，不服臺灣士林地方法院96
年度訴字第482號，中華民國96年11月9日第一審判決（起訴案號
：臺灣士林地方法院檢察署96年度偵字第3913號、第3914號），
提起上訴，本院判決如下：
    主  文
上訴駁回。
    事  實
一、甲○○前因持有第一級毒品案件，經臺灣桃園地方法院91年
    度重訴字第22號判處有期徒刑6月確定；又因施用第二級毒
    品及持有第二級毒品案件，經臺灣基隆地方法院91年度基簡
    字第612號刑事簡易判決分別判處有期徒刑4月、拘役40日確
    定。上開二案判處之有期徒刑部分，並經裁定應執行有期徒
    刑9月確定。又因連續施用第一級、第二級毒品案件，經臺
    灣基隆地方法院92年度訴緝字第21號刑事判決分別判處有期
    徒刑7月、5月，應執行有期徒刑10月確定，嗣於民國94年1
    月28日縮短刑期假釋，並於94年5月26日假釋期滿執行完畢
    。詎甲○○不知悔改，分別為下列行為：(一)甲○○明知海
    洛因、安非他命係毒品危害防制條例第2條第2項第1款、第2
    款所分別規定之第一級毒品、第二級毒品，且明知安非他命
    亦係藥事法所稱之禁藥，均不得轉讓，竟分別基於轉讓第一
    級毒品海洛因及轉讓禁藥安非他命之犯意，於附表所示之時
    間、地點，分別轉讓附表所示之毒品海洛因、禁藥安非他命
    予附表所示之胡延凱、吳坤忠。嗣為警於96年3月25日凌晨4
    時30分，在臺北市○○區○○路57巷15號「威斯堡汽車旅館
    」查獲甲○○持有供己施用之第一級毒品海洛因1包（驗餘
    淨重0.07公克，與本件犯罪無關，業經原審96年度訴字560
    號確定判決宣告沒收銷燬並執行完畢）；在臺北市○○區○
    ○路2段498巷內胡延凱駕駛之車號7623-GU號自小客車內查
    獲甲○○所有之第一級毒品海洛因8包（淨重99.04公克）、
    第二級毒品安非他命6包（毛重19.75公克）；另在臺北市○
    ○區○○路72號「法皇精品旅館」查獲吳坤忠持有自甲○○
    受讓之第二級毒品安非他命2包（毛重0.85公克）。
三、案經行政院海岸巡防署海岸巡防總局北部地區巡防局移送臺
    灣士林地方法院檢察署檢察官偵查起訴。
    理  由
一、訊據被告甲○○矢口否認有前揭事實之犯行，辯稱我沒有拿
    安非他命給胡延凱、吳坤忠，96年3月25日凌晨4時30分在胡
    延凱車上查獲之第一級毒品海洛因及第二級毒品安非他命，
    並非其所有，其並未轉讓第一級毒品海洛因、第二級毒品安
    他命供胡延凱、吳坤忠施用，我原本未承認有為本案犯行，
    後來是因為檢察官告訴我，胡延凱已經認槍枝部分，叫我把
    毒品部分認一認就可以交保，所以才會承認轉讓，被告於偵
    查之初始終否認犯罪，於96年5月7日偵訊時才自白，而被告
    之所以會自白，係因檢察官曾表示若被告認罪即可不予繼續
    羈押而獲交保，且被告因害怕會被以較重之販賣或意圖販賣
    而持有罪起訴，故才認罪，被告之自白並非出於被告之自由
    意志，雖該次偵訊錄音之譯文，並未顯示檢察官曾表示若被
    告認罪即可不予繼續羈押而獲交保之內容，然當日偵訊錄音
    是否係連續為之，實屬可疑。被告甲○○並未將海洛因、安
    非他命置於透明塑膠袋攜上胡延凱座車，胡延凱既與被告甲
    ○○住同一旅館，應可直接將毒品交給被告甲○○，毋須大
    費周章先至另一旅館接被告吳坤忠，經由被告吳坤忠轉交毒
    品予被告甲○○，徒增遭查獲之風險，故胡延凱所證不符事
    實且不合常情云云。然查前揭事實，業據被告甲○○多次自
    白，並與證人胡延凱、吳坤忠於偵查、原審具結所為之證述
    相符，被告甲○○所犯如附表編號1、2、4、5所示轉讓第一
    級毒品海洛因、第二級毒品安非他命予胡延凱部分，被告甲
    ○○於偵查中供稱其於南下前就有100公克海洛因，確實有
    請胡延凱吸摻有海洛因之香菸，通常毒品就放在胡延凱處，
    胡延凱可自行取用，其與胡延凱自96年2月間在基隆、五堵
    交流道附近一起施用有海洛因之香菸，胡延凱是別人介紹，
    認識沒一兩個月；胡延凱、吳坤忠都是其身邊的小弟，其對
    小弟都很好，有困難就會借錢給他們，胡延凱一開始也是伊
    拿錢借給他，不會與胡延凱、吳坤忠計較，他們施用其的毒
    品，其也不會跟他們拿錢；其抽摻有海洛因的香菸，胡延凱
    、吳坤忠看見其抽，就拿去抽，不會跟他們收錢；其身上不
    帶毒品，都由胡延凱、吳坤忠監管，三人一起外出時，所需
    施用之毒品都由該二人攜帶；胡延凱、吳坤忠聽命於伊並跑
    腿，故其無償提供毒品給胡延凱、吳坤忠等語（見原審卷第
    329至332頁、第334頁）；於原審供稱其有轉讓海洛因、安
    非他命給胡延凱，詳細次數不記得，只要胡延凱、吳坤忠與
    其在一起的時候，伊就會送他們施用毒品，伊於96年2月開
    始在基隆市○○○○○道附近轉讓安非他命給胡延凱2、3次
    ，有提供海洛因給胡延凱2、3次；其都是將毒品寄放在胡延
    凱、吳坤忠二人處，讓他們無償施用等語（見原審卷第43、
    89頁），核與證人胡延凱於警詢供稱在其車牌號碼7623-GU
    車上查獲的毒品是『偉麟』的（見96年度偵字第3193號偵查
    卷第70頁）；於偵查中證稱其與甲○○在一起就會施用海洛
    因及安非他命，其沒錢買毒品，跟甲○○大家互相，如果吃
    飯就胡延凱出錢，甲○○如果要收錢其也拿不出來；其認識
    甲○○才開始碰毒品，從96年2月開始到此次被抓前，施用
    安非他命跟海洛因的次數加起來不到50次，如果只有安非他
    命不到30次，1星期3、4次，海洛因則只有跟甲○○碰面才
    吸，安非他命有時甲○○會讓其帶回去，每次大概0.5克，
    可以用1星期，用海洛因大概有10次；有1次是在吳坤忠五堵
    住處吸海洛因，五堵交流道下去有個加油站，其他則大多跟
    甲○○在車上用；96年2月間到3月24日在基隆及高雄施用海
    洛因及安非他命都是反覆持續施用，海洛因幾天用1次，安
    非他命2、3天用一次等語（見96年度偵字第3193號偵查卷第
    205、206、305頁）；於原審證稱甲○○在96年2月開始在基
    隆市○○○○○道附近提供海洛因、安非他命給其施用，共
    2 、3次，數量都一點點；甲○○如果自己有施用毒品，是
    把海洛因摻在香煙內吸，甲○○是將沒有捲在香煙內的海洛
    因放在旁邊讓其去沾來施用，甲○○將毒品放在桌上，其自
    行取用，甲○○也不會阻止或反對；只要去找甲○○就會施
    用毒品海洛因，並未自己買過毒品海洛因，96年2月間甲○
    ○像這樣提供毒品給其施用的次數有6、7次，地點有在朋友
    家或其車牌號碼7623-GU車上或汽車旅館，遭警獲當天車牌
    號碼7623-GU車內之毒品海洛因8包、安非他命6包是甲○○
    所有等語（見原審卷第170頁、第269至273頁），被告甲○
    ○之前開自白與證人胡延凱之供述均互相符合。綜上論述，
    被告甲○○關於附表編號1、2、4、5所示時、地分別轉讓毒
    品海洛因、安非他命予胡延凱之自白，與胡延凱所證自甲○
    ○受讓毒品海洛因、安非他命之證述，雖就轉讓次數有所出
    入（被告甲○○自白稱「2、3次」，胡延凱則前後證稱「安
    非他命不到30次，海洛因大概10次」、「6、7次」），然就
    被告甲○○確有無償轉讓毒品海洛因、安非他命予胡延凱之
    時、地等情節則前後相符，足認被告甲○○上揭自白與事實
    相符，應堪採信。被告甲○○所犯如附表編號7所示轉讓第
    二級毒品安非他命予吳坤忠部分，被告甲○○於偵查中供稱
    胡延凱、吳坤忠生活費是其支付的，吳坤忠的房子也是其租
    給他住的，他們食衣住行都是其提供，吳坤忠施用的安非他
    命也是其無償提供，其也有施用安非他命，其為吳坤忠施用
    安非他命的源頭，但吳坤忠施用太多其會加以責罵；大部分
    係在吳坤忠基隆租住處及汐止提供安非他命給吳坤忠施用，
    吳坤忠被查獲的兩包安非他命，是其提供予吳坤忠施用，吳
    坤忠還沒用完所以一直放在身上，忘記什麼時候給吳坤忠的
    ，不是在基隆就是在汐止等語（見原審卷第332、334、335
    頁），於原審供稱其有轉讓安非他命給吳坤忠，詳細的次數
    不記得，只要胡延凱、吳坤忠跟其在一起的時候，其就會送
    他們施用毒品，曾在基隆市及臺北縣汐止市○○路提供安非
    他命給吳坤忠，其都是將毒品寄放在他們2人處，讓他們無
    償施用等語（見原審卷第43、89頁）。證人吳坤忠於偵查中
    亦證稱其都在基隆施用安非他命，平均2、3天用1次，甲○
    ○將毒品放在其處，其若施用事後再跟甲○○講即可，若毒
    品用盡可再去找甲○○拿；甲○○並未收回放在伊處的毒品
    ，甲○○雖不會講明其可自行施用置於其處的毒品，但並未
    反對其取用；為警查獲之2包安非他命是甲○○於基隆或汐
    止提供給伊，並非其跟別人買來的，甲○○會拿毒品給其施
    用，不用其去買毒品（見原審卷第341頁、第351至353頁）
    等語明確。被告甲○○關於附表編號7所示轉讓毒品安非他
    命予吳坤忠之自白，與吳坤忠證述自甲○○受讓毒品安非他
    命之情節相符，且有警員於96年3月25日凌晨查獲吳坤忠持
    有之自甲○○處受讓之毒品安非他命2包（毛重0.85公克）
    ，足證被告甲○○確有無償轉讓毒品安非他命予被告吳坤忠
    ，應認被告甲○○上揭自白與事實相符，堪以採信。被告甲
    ○○所犯如附表編號3、6、8所示接續轉讓第一級毒品海洛
    因予胡延凱及分別轉讓第二級毒品安非他命予胡延凱、吳坤
    忠部分，被告甲○○於偵查中供稱海洛因就放在胡延凱處，
    胡延凱要用就自己拿，南下高雄途中伊將海洛因捲到香煙裡
    ，請胡凱吸用，在高雄汽車旅館則是其與胡延凱一起施用；
    毒品是伊的，放在胡延凱、吳坤忠處，他們要吃就自己拿，
    其並不會反對，因為面子問題，胡延凱、吳坤忠也不會開口
    跟其索討毒品；在高雄汽車旅館施用的安非他命也是伊的等
    語（見原審卷第330、334頁）；於原審供稱96年3月23日南
    下到高雄的途中及後來北上的途中，其有提供毒品海洛因包
    在香煙裡面給胡延凱施用。在高雄的汽車旅館也有提供安非
    他命給吳坤忠、胡延凱施用；96年3月在國道一號高速公路
    上，途經泰山收費站、臺中縣、嘉義縣及在高雄市汽車旅館
    ，其提供有海洛因的香煙給胡延凱施用，另有提供安非他命
    給胡延凱、吳坤忠施用，胡延凱、吳坤忠在伊施用海洛因、
    安非他命時，他們在旁邊就會跟其一起用，其也會持續提供
    毒品給他們施用；在胡延凱車上查獲之海洛因8包、安非他
    命6 包是伊的，其將毒品放在胡延凱那邊，這些毒品胡延凱
    也可以施用等語（見原審卷第43、89頁）。且證人胡延凱於
    偵查中證稱毒品跟吸食器是甲○○的，出發前甲○○向其借
    裝有毒品及吸食器的GUCCI黑色手提袋，甲○○投宿時就把
    黑色手提袋放在其車牌號碼7623-GU車內，之前甲○○有叫
    其拿手提袋內的1小包海洛因給他，故其知道手提袋內裝的
    是海洛因及安非他命；查獲之GUCCI包包裡面放毒品，除了
    海洛因外還有安非他命；放毒品的包包也有帶到高雄汽車旅
    館裡，在那家旅館也有用，毒品都有拿出來，其與甲○○、
    吳坤忠係以過濾器吸安非他命，海洛因則是在車上抽香菸，
    回程途中在臺中有放海洛因在香菸吸，吳坤忠沒有吸，在高
    雄汽車旅館大概6、7點時就有吸安非他命；其有看到甲○○
    拿一個紅色的小零錢包，裡面有裝安非他命及海洛因，用分
    裝袋裝好，在車上抽煙是甲○○當場把海洛因捲在香菸裡；
    甲○○沒有向其及吳坤忠收錢，在汽車旅館甲○○有分裝海
    洛因到小袋子，但未分裝安非他命等語（見96年度偵字第
    3193號偵查卷第第150、202、204、205、260頁）；於原審
    證稱其車內查到的海洛因、安非他命是甲○○的，甲○○持
    有這些毒品，除了自己施用外，還有提供給伊與吳坤忠施用
    過，甲○○有在96年3月在高速公路泰山收費站、臺中縣、
    嘉義縣及高雄市的汽車旅館提供海洛因香煙予其施用；96年
    3 月23日晚上11點，甲○○、吳坤忠共乘其所駕駛車牌號碼
    7623-G U小客車南下，第1次吸食在泰山收費站，是以香煙
    施用，其當時在開車，甲○○拿出整包的香煙（大衛杜夫香
    煙），甲○○已經將海洛因摻入香煙中，直接點燃香煙吸用
    ，甲○○另外從同1包香煙中拿出1根香煙給伊，伊自己點火
    施用，在臺中縣、嘉義縣及高雄市的汽車旅館，甲○○也以
    相同方式提供予其施用；在高雄市的汽車旅館，甲○○還有
    提供安非他命予伊及吳坤忠施用，甲○○從黑色的古馳包中
    拿安非他命出來，將安非他命放在自製玻璃器中點火，當時
    安非他命是放在透明的塑膠袋中，安非他命是結晶狀，甲○
    ○吸完後就放在桌上，其及吳坤忠就自己去拿來吸食，其及
    吳坤忠都有吸安非他命，忘記是誰先吸，吸食器有2個，1個
    是甲○○的，1個是伊的，伊用自己的吸食器，吳坤忠用誰
    的吸食器不記得；當時甲○○有在場，並沒有阻止伊和吳坤
    忠吸食；96年3月24日晚上10點，其與甲○○、吳坤忠返回
    臺北途中，甲○○在臺中縣附近再提供摻有海洛因的香煙予
    其吸食，吸食的情形與上述開車南下時的情形相同；車牌號
    碼7623-G U車內查獲之毒品海洛因8包、安非他命6包是甲○
    ○所有，因為只有其開車，才會置於其車內；96年3月23日
    南下時，毒品是甲○○帶上車的，放在車上的後座，甲○○
    坐在後座，甲○○將毒品放在古馳包包中，古馳包包是伊的
    ，甲○○的毒品原來是放在塑膠袋中，直接放到古馳包中。
    其偵訊中所稱之1個紅色包包是放安非他命，也是甲○○的
    等語（見原審卷第169、170、270、271、273頁）。證人吳
    坤忠於偵查中亦供稱南下途中甲○○叫胡延凱從包包內拿海
    洛因出來，甲○○當場在車內有抽香菸，其不知道香菸內是
    否摻有毒品，甲○○有從包包內拿出海洛因分裝，是在高雄
    的旅館等語（見96年度偵字第3193號偵查卷第155頁）；於
    偵查中證稱其與甲○○、胡延凱係在高雄的汽車旅館吸安非
    他命，胡延凱、甲○○於去高雄時及回來的途中均另施用海
    洛因，在高雄的汽車旅館除了吸海洛因的煙之外，其與甲○
    ○、胡延凱有一起吸安非他命，先用安非他命，其只有用安
    非他命，安非他命放在桌上就拿來用，有人先用海洛因，有
    人先用安非他命。只有1個工具，不可能3個同時用。胡延凱
    、甲○○也有用安非他命跟海洛因等語（見原審第339、344
    、346頁），是被告甲○○關於附表編號3、6、8所示犯行之
    自白，與胡延凱、吳坤忠之證述相符，並有行政院海岸巡防
    署北部地區巡防局基隆機動查緝隊於95年3月23日持原審法
    院所核發之搜索票，在臺北市○○區○○路2段498巷內同案
    被告胡延凱駕駛之車牌號碼7623-GU號自小客車內查獲甲○
    ○所有之第一級毒品海洛因8包（淨重99.04公克）、第二級
    毒品安非他命6包（淨重17.99公克）；另在臺北市○○區○
    ○路72號「法皇精品旅館」查獲吳坤忠持有自甲○○受讓之
    第二級毒品安非他命2包（淨重0.30公克）可資佐證。且臺
    北市○○區○○路2段498巷內同案被告胡延凱駕駛之車牌號
    碼7623 -GU號自小客車內所扣得之上開等海洛因、安非他命
    ，經送請內政部警政署刑事警察局及法務部調查局鑑定結果
    ，確分別含第一級毒品海洛因及第二級毒品安非他命成份，
    此亦有內政部警政署刑事警察局96年4月12日刑鑑字第
    0960046732號鑑定書，及法務部調查局96年6月2日調科壹字
    第09623048 440號鑑定書在卷可稽（見96年度偵字第3913
    號偵查卷第242頁及原審卷第78頁）；另在臺北市○○區○
    ○路72號「法皇精品旅館」查獲吳坤忠持有自甲○○受讓之
    第二級毒品安非他命2包，經內政部警政署刑事警察局鑑定
    結果，亦第二級毒品安非他命成份，復有該局內政部警政署
    刑事警察局96年5月14日刑鑑字第0960069938號鑑定書附卷
    可考（見96年度偵字第3913號偵查卷第316頁），且胡延凱
    、吳坤忠為警查獲後，經採尿檢驗，分別呈嗎啡及安非他命
    性反應、安非他命陽性反應，有瑞芳醫事檢驗所00000000號
    尿液檢驗報告單（偵3193號卷第235頁）、瑞芳醫事檢驗所
    00000000號尿液檢驗報告單（偵3193號卷第236頁）各1紙附
    卷可稽，足認被告甲○○上開出於任意性所為之自白，與事
    實相符，尚可採信。應認被告甲○○上揭自白與事實相符，
    堪以採信。至被告稱被告甲○○於偵查時之自白係受到檢察
    官影響，非出於任意性云云，然依被告於96年5月23日、同
    年7月3日之原審準備程序訊問時均供稱其承認檢察官所有起
    訴之事實，並對於其偵查所所言均未表示意見（見原審卷第
    43、89頁、第10 2至105頁），直至96年8月15日原審審理時
    始否認其犯行，並稱其自白係受檢察官誤導云云，然被告於
    原審，並未受任何強暴、脅迫，並有選任辯護人在場，其仍
    自白犯罪，且觀之被告於96年4月16日偵查庭所為之供述，
    均經全程未間斷錄音，而觀其內容，被告甚且可於偵查中與
    律師討論（見原審卷第328頁），自始至終均無不正詢問之
    情事，有原審勘驗筆錄可稽（見原審卷第318至335頁），再
    被告為偵查中訊問時已選任辯護人在場，此有委任狀及警詢
    筆錄在卷可證（見96年度偵字第3193號偵查卷第208至212
    頁），而被告當時所選任之辯護人陳家慶律師，乃係具專業
    法律素養之辯護人，其既於該次偵訊時陪同被告全程在場，
    殊難想像檢察官在有律師在場之情形下，對被告表示若被告
    認罪即可不予繼續羈押而獲交保之情形，且被告對偵訊之詢
    問過程亦不爭執，足認被告於該次訊問時，確係基於自由意
    願而為陳述無誤。是被告所稱其偵訊之自白非出於自由意願
    云云，無非事後圖卸之詞，不足採信。綜上述，依證人胡延
    凱、吳坤忠以證人身分所為之證述及上揭尿液、毒品檢驗結
    果，堪認被告甲○○之任意性自白與事實相符，應堪採信。
    依被告甲○○前揭自白，甲○○習於將毒品海洛因、安非他
    命交予胡延凱、吳坤忠，無償任由胡延凱、吳坤忠二人施用
    ，藉由供給毒品、金錢等方式，使胡延凱、吳坤忠依附於甲
    ○○，供其差遣。本案為警查獲當時，被告甲○○及胡延凱
    一同投宿於威斯堡旅館，吳坤忠則另投宿法皇旅館，胡延凱
    原擬前往搭載吳坤忠回到威斯堡旅館，將置於車內被告甲○
    ○所有之毒品海洛因及安非他命交予吳坤忠，吳坤忠則在威
    斯堡旅館等候與甲○○會合，惟胡延凱甫駕車離開威斯堡旅
    館大門即為警攔截，有胡延凱於原審證述可稽（見原審卷第
    274頁）。
    自前揭被告甲○○及證人胡延凱、吳坤忠所稱，可徵被告甲
    ○○通常不自行持有毒品，而交予胡延凱、吳坤忠保管，同
    時基於無償轉讓之意思任由胡延凱、吳坤忠自行施用，查獲
    當天胡延凱未先行將置於車內之毒品交予被告甲○○，而直
    接前往搭載吳坤忠，並擬將車內毒品交由吳坤忠之舉，與其
    等所述為甲○○保管並受讓毒品之情節相符，被告甲○○稱
    胡延凱所言不合常情云云，自無足取。被告前揭之所辯，無
    非係卸責之詞，不足採信，本件事證明確，被告之犯行洵堪
    認定。
二、按海洛因係毒品危害防制條例第2條第2項第1款所規定之第
    一級毒品，安非他命則經行政院衛生署於69年12月8日衛署
    藥字第301124號、79年10月9日衛署藥字第904142號公告列
    入藥物藥商管理法第16條第1款（即現行藥事法第22條第1項
    第1款）之禁藥管理，同時亦屬毒品危害防制條例第2條第2
    項規定之第二級毒品，而明知為禁藥而轉讓者，藥事法第83
    條亦定有處罰明文。故行為人明知為禁藥即「安非他命」而
    轉讓予他人者，除成立毒品危害防制條例第8條第2項之「轉
    讓第二級毒品罪」外，亦構成藥事法第83條第1項之「轉讓
    禁藥罪」，此係屬同一犯罪行為而同時有二種法律可資處罰
    之「法條（規）競合」情形，應依「重法優於輕法」、「後
    法優於前法」等法理，擇一處斷。毒品危害防制條例第8條
    第2項轉讓第二級毒品罪之法定本刑為「6月以上5年以下有
    期徒刑，得併科新臺幣70萬元以下罰金」。而93年4月21日
    修正後藥事法第83條第1項轉讓禁藥罪之法定本刑為「7年以
    下有期徒刑，得併科新台幣500萬元以下罰金」，故除轉讓
    之第二級毒品之數量及對象，有應依毒品危害防制條例第8
    條第6項及第9條之規定加重其刑至2分之1之情形外，修正後
    藥事法第83條第1項之罪之法定本刑，顯較毒品危害防制條
    例第8條第2項之罪之法定本刑為重，依前述「重法優於輕法
    」、「後法優於前法」之法理，自應優先適用藥事法第83條
    第1項之規定處斷（最高法院96年度台上字第3582號判決參
    照）。又本案被告甲○○轉讓第一級毒品海洛因、第二級毒
    品安非他命予胡延凱，轉讓第二級安非他命予吳坤忠之犯行
    ，卷內並無證據足資查悉被告甲○○各次實際轉讓海洛因、
    安非他命之數量，致無法確知其所轉讓之數量是否超過行政
    院93年1月7日院臺法字第0930080551號函訂定「轉讓持有毒
    品加重其刑之數量標準」應加重其刑之數量，依罪疑唯輕法
    則，利益歸於被告之原則，爰認定未達加重之標準而不予加
    重其刑。揆諸前開說明，被告甲○○所涉轉讓第二級毒品安
    非他命部分，應優先適用藥事法之規定論處。起訴意旨雖認
    被告甲○○此部分犯行係犯毒品危害防制條例第8條第2項轉
    讓第二級毒品罪，惟此部分業據檢察官當庭更正起訴法條（
    原審卷第88頁）。核被告甲○○所犯如附表編號1、2、3所
    示犯行，均係犯毒品危害防制條第8條第1項轉讓第一級毒品
    罪，附表編號3之接續轉讓第一級毒品海洛因予胡延凱犯行
    ，於密接之時地內實施，侵害之法益同一，各行為之獨立性
    極為薄弱，應視為數個舉動之接續施行，合為包括之一行為
    ，屬實質上一罪之接續犯，應以一罪論。被告甲○○所犯如
    附表編號4至8所示犯行，均係犯藥事法第83條第1項之轉讓
    禁藥罪。被告甲○○持有第一級毒品海洛因、第二級毒品安
    非他命之低度行為，為轉讓之高度行為所吸收，不另論罪，
    被告甲○○所為附表編號1至8之犯行，犯意個別，行為互殊
    ，應予分論併罰。又被告甲○○有如前揭事實欄所載犯罪科
    刑執行情形，有被告前案紀錄表在卷可憑，被告甲○○於有
    期徒刑執行完畢5年內故意再犯本件有期徒刑之罪，為累犯
    ，依法加重其刑。又被告之犯罪時間均在96年4月24日以前
    ，核無中華民國96年罪犯減刑條例所定不得減刑之情形，依
    該條例第2條第1項第3款之規定，應減其宣告刑2分之1。公
    訴意旨另略以被告甲○○除前揭犯行外，另於96年2月起，
    在基隆市、基隆市七堵區○○○○道附近，多次無償提供海
    洛因及安非他命予胡延凱施用；另在基隆市及臺北縣汐止市
    ○○路附近，多次無償提供安非他命供被告吳坤忠施用。並
    認被告甲○○此部分犯行，均分別涉犯毒品危害防制條例第
    8條第1項轉讓第一級毒品罪及藥事法第83條第1項轉讓禁藥
    罪，嗣於原審稱被告甲○○上揭犯行，係接續轉讓第一、二
    級毒品之行為（見原審卷第89頁）。惟按犯罪事實應依證據
    認定之，無證據不得認定犯罪事實；又被告之自白不得作為
    有罪判決之唯一證據，仍應調查其他必要之證據，以察其是
    否與事實相符，刑事訴訟法第154條第2項、第156條第2項分
    別定有明文。公訴人認被告甲○○另有前揭犯行，無非係以
    其於偵查之供述為其依據，然此部分自白並未經其餘被告證
    述補強，且無其他佐證，尚不得僅以被告甲○○此部分之自
    白，逕為被告不利之認定。此部分公訴意旨既認與前揭經起
    訴論罪科刑之部分具有包括一罪之集合犯關係，爰此部分不
    另為諭知無罪。又按被告之自白，非出於強暴、脅迫、利誘
    、詐欺、疲勞訊問、違法羈押或其他不正之方法，且與事實
    相符者，始得採為證據；被告陳述其自白係出不正之方法者
    ，應先於其他事證而為調查，刑事訴訟法第156條第1項、第
    3項定有明文。本件被告甲○○於原審稱偵查中檢察官以其
    若承認犯罪可獲交保利誘，並以誤導方式取供，其於偵訊之
    初，始終否認犯罪，直至檢察官表示：「海巡跟調查局都移
    送你運輸跟販賣你要我怎辦」、「我通常都是起訴輕的被法
    官改成重的，很少重的改成輕的」、「你告訴我不起訴處分
    （販賣）理由怎麼比較好寫，就算不起訴也可能會發回」、
    「我已經對你很好了，一般檢察官看到100公克一定以意圖
    販賣而持有而起訴．．．」等語後，被告甲○○一方面因檢
    察官表示若認罪即可不予繼續羈押而獲交保，另方面害怕遭
    以較重之販賣或意圖販賣而持有之罪名起訴，始於偵查中自
    白；偵訊筆錄譯文未見檢察官以交保為由誘導訊問之內容，
    可能係因偵訊錄音未連續所致，故被告甲○○於偵查中非出
    於自由意志所為自白，無證據能力云云。惟按刑事訴訟法第
    156條第1項規定所稱利誘云者，係指以不正之利益予以誘惑
    而言，倘詢問方式係為發現真實所為之調查手段，難認該當
    於利誘之不正方法；又按所謂非任意性之自白，除其自白必
    須是以不正方法取得外，尤須該自白與不正方法間具有因果
    關係，始有排除法則之適用，此觀刑事訴訟法第156條第1項
    規定：「被告之自白，非『出於』強暴．．．者，得為證據
    」即明，而上開因果關係之判斷，除應依個案具體情節，詳
    細考察訊問之一方之基本狀況（包括：實施不正方法之態樣
    、手段、參與實施之人數等）及受訊問之一方之基本狀況（
    包括：受訊問人之年齡、地位、品行、教育程度、健康狀況
    等）外，更應深入探討不正方法與自白間之相關聯因素（包
    括：實施不正方法對受訊問人強制之程度、與自白在時間上
    是否接近、地點及實施之人是否相同、受訊問人自白時之態
    度是否自然、陳述是否流暢等）及其他相關情況，為綜合研
    判，始能符合事實（最高法院95年度台上字第3527號、94年
    度台上字第2997號判決參照）。本件被告甲○○及吳坤忠分
    別於偵查中之96年4月16日、同年5月7日、8日、10日所為之
    供述，經原審勘驗各該次偵訊錄音錄影光碟，勘驗結果為檢
    察官於開始訊問前，依刑事訴訟法第95條規定，就被告涉犯
    罪名、曉以權利等事項，均詳為告知，被告甲○○全程委任
    辯護人陳家慶律師在場，吳坤忠先後委任辯護人陳培仁律師
    、許智勝律師在場，檢察官訊問方式採一問一答，被告甲○
    ○及吳坤忠就檢察官訊問之問題，均清晰而明確回答，檢察
    官並無以強暴、脅迫或其他不正方式進行訊問，並無以「承
    認即可獲交保」為由利誘、誤導被告甲○○及吳坤忠，亦未
    指導吳坤忠陳述，被告顯無不能依其自由意志任意陳述之情
    形；且偵訊時均經連續錄音錄影，其間雖因光碟容量已錄滿
    須換裝而有暫中斷錄音錄影，惟被告答話時並無中斷錄音錄
    影之情形，有原審96年10月22日刑事勘驗筆錄及上揭偵訊筆
    錄譯文（該筆錄之勘驗時間誤繕為「96年10月24日」）可稽
    （見原審卷第318至353頁），上開勘驗筆錄及偵訊筆錄譯文
    經被告甲○○之原審辯護人於審理期日前閱卷完畢，並於96
    年10月24日審理期日提示予被告甲○○及其辯護人，均表示
    無意見（見原審卷第357、358頁），依上揭勘驗結果製作之
    偵訊內容譯文，經核與本件偵查卷附訊問筆錄亦相互吻合，
    並無刑事訴訟法第100條之1第2項所謂筆錄內所載之被告陳
    述與錄音之內容不符，而不得作為證據之情形，足徵被告甲
    ○○及吳坤忠於偵查中所為自白，並無出於利誘之不正方法
    而為陳述之情事。又被告甲○○於原審自承其於警偵訊時均
    有律師陪同在場（見原審卷第358頁），依上揭原審勘驗筆
    錄，檢察官對被告甲○○進行偵訊時，雖曾告以「海巡跟調
    查局都移送你運輸跟販賣你要我怎辦」、「我通常都是起訴
    輕的被法官改成重的，很少重的改成輕的」、「你告訴我不
    起訴處分（販賣）理由怎麼比較好寫，就算不起訴也可能會
    發回」、「我已經對你很好了，一般檢察官看到100公克一
    定以意圖販賣而持有而起訴，根本連證人都不用．．．我頂
    多以胡延凱講法起訴你轉讓．．．還有譯文裡面還提到錢，
    你問律師．．．（其後之錄音錄影內容即被告甲○○與其律
    師討論案情）等語（即96年5月7日偵訊筆錄，原審卷第32 7
    、328頁），可徵檢察官於偵訊時尚特別提及「你問律師」
    ，並使被告甲○○當庭與其辯護人討論，被告甲○○之防禦
    權顯已充分受保障，此自被告甲○○於同日偵訊筆錄尚稱：
    「我堅持說我那毒品沒有關係的話，頂多是大家一起撐，所
    以說我今天講的絕對是實話」、「我也認為我該瞭解自己情
    況坦白講」等語（見原審卷第329頁），益證被告甲○○並
    無不瞭解自白犯罪法律效果而受誤導為自白之可能。抑有進
    者，被告甲○○於偵查中稱：「（曾否請吳或胡免費施用毒
    品？）沒有，無償轉讓還會有事」（見96年度偵字第3913號
    偵查卷第214頁），衡以其於本件犯罪前有多次毒品前案記
    錄，足見被告甲○○熟知轉讓、施用、持有毒品均屬犯罪，
    斷無因受利誘即任意自白犯罪之情，其稱偵查中自白係出於
    不正方取得云云，要無足取，被告請求傳訊證人陳家慶及再
    勘驗96年5月7日之偵訊錄影光碟等，因原審已勘驗過且本件
    事證已明，核無必要。又按被告以外之人，於審判外所為之
    陳述，除有特別規定外，不得為證據，刑事訴訟法第159條
    第1項定有明文；刑事審判上之共同被告，係為訴訟經濟等
    原因，由檢官或自訴人合併或追加起訴，或由法院合併審判
    所形成，其間各別被告及犯罪事實仍獨立存在。故共同被告
    對其他共同被告之案件而言，本質上屬於證人，不能因案件
    合併關係而影響其他共同被告原享有受憲法保障之詰問權（
    大法官釋字第582號解釋意旨參照）；又按偵查中檢察官為
    蒐集被告犯罪證據，訊問證人旨在確認被告嫌疑之有無及內
    容，與審判期日透過當事人之攻防，調查證人以認定事實之
    性質及目的，尚屬有別，檢察官於偵查中訊問證人，事實上
    亦難期被告有於偵查中行使詰問權之機會。此項未經被告詰
    問之被告以外之人於偵查中向檢察官所為之陳述，依刑事訴
    訟法第159條之1第2項之規定，原則上屬於法律規定為有證
    據能力之傳聞證據，於例外顯有不可信之情況，始否定其得
    為證據。是得為證據之被告以外之人於偵查中所為之陳述，
    倘被告於審判中未捨棄其詰問權，因其先前之陳述未經被告
    詰問，應認屬於未經合法調查之證據，並非無證據能力，而
    應禁止證據之使用。此項詰問權之欠缺，非不得於審判中由
    被告行使以補正，而完足為經合法調查之證據（最高法院96
    年度臺上字第3923號判決參照）。查本件被告甲○○及吳坤
    忠相互間就所涉犯行於偵查中之證述，及胡延凱（涉犯槍彈
    藥刀械管制條例部分，業經審結）就被告甲○○及吳坤忠本
    件犯行於偵查中之證述，均經具結陳述，依上說明，本屬有
    證據能力之證據，渠等偵查中之證言，雖未經於偵查程序中
    為反對詰問，但於原審已由被告甲○○及吳坤忠踐行詰問之
    程序，業經合法調查，自得作為本件犯罪之證據。卷附瑞芳
    醫事檢驗所00000000號尿液檢驗報告單（見96年度偵字第39
    13號偵查卷第235頁）、瑞芳醫事檢驗所00000000號尿液檢
    驗報告單（見96年度偵字第3913號偵查卷第236頁）、法務
    部調查局鑑定書96年4月27日調科壹字第09623037230號（見
    96年度偵字第3913號偵查卷第279頁）、內政部警政署刑事
    警察局96年4月12日刑鑑字第0960046732號及96年5月14日刑
    鑑字第0960069938號鑑定書（見96年度偵字第3913號偵查卷
    第242、316頁），為臺灣士林地方法院檢察署檢察官囑託瑞
    芳醫事檢驗所、法務部調查局、內政部警政署刑事警察局所
    為之鑑定，係刑事訴訟法第198條、第206條規定之鑑定報告
    ，依刑事訴訟法第159條第1項規定，均具證據能力。
三、原審以被告犯行明確，適用毒品危防制條例第8條第1項、第
    18條第1項前段、第19條第1項，藥事法第83條第1項，刑法
    第11條前段、第47條第1項、第51條第5款，中華民國96年罪
    犯減刑條例第2條第1項第3款、第7條之規定，並審酌被告甲
    ○○多次提供他人毒品、禁藥之犯行，戕害他人之生命及健
    康，甚且危及社會國家之健全發展至甚，且被告犯罪後原自
    白犯行，惟嗣後又翻異前詞，飾詞狡辯，並其犯罪動機、目
    的、智識程度等一切情狀，及以扣案毒品海洛因8包（淨重9
    9.04公克）、胡延凱駕駛之車號7623-GU自小客車查獲之毒
    品安非他命6包、吳坤忠處查獲之毒品安非他命2包（毒品安
    非他命共8包，淨重17.92公克），其中毒品海洛因8包中之
    毒品海洛因為被告甲○○所有與轉讓第一級毒品犯行有關，
    應依毒品危害防制條例第18條第1項前段規定沒收銷燬之；
    毒品安非他命8包中之毒品安非他命係藥事法規範之禁藥，
    亦屬刑法第38條第1項第1款規定之違禁物，其中6包中之毒
    品安非他命（毛重19.75公克）為被告甲○○所有，另2包中
    之毒品安非他命（毛重0.85公克）為被告甲○○轉讓予吳坤
    忠施用所餘，為吳坤忠所有，均與被告甲○○轉讓禁藥安非
    他命予吳坤忠之犯行有關（吳坤忠施用毒品安非他命犯行，
    經原審96年度士簡字第689號判決確定，並未諭知沒銷燬此2
    包安非他命），應依刑法第38條第1項第1款規定，不問屬於
    犯人與否，均宣告沒收；扣案甲○○所有供己施用之毒品海
    洛因1包（驗餘淨重0.07公克），與本件犯罪無關，並經原
    審96年度訴字560號確定判決宣告沒收銷燬並執行完畢，顯
    已滅失，爰不諭知沒收銷燬；又扣案包裝上開毒品海洛因之
    空袋8個為被告甲○○所有供本件犯罪之用，應依毒品危害
    防制條例第19條第1項規定宣告沒收；另包裝毒品安非他命
    之空袋8個，其中6個為被告甲○○所有供本件犯罪所用之物
    ，應依刑法第38條第1項第2款規定宣告沒收；其餘2個包裝
    毒品安非他命之空袋，為吳坤忠所有，既非被告甲○○所有
    ，無從依刑法第38條第1項第2款規定宣告沒收等，認被告甲
    ○○所犯如附表編號1至編號3之轉讓第一級毒品罪，均累犯
    ，分別量處如附表編號1至編號3所示之刑，均減為如附表編
    號1至編號3所示之刑，附表編號3扣案毒品海洛因捌包內之
    毒品海洛因（合計淨重玖拾玖點零肆公克）沒收銷燬，扣案
    毒品海洛因包裝袋捌個均沒收；又所犯如附表編號4至編號8
    之明知為禁藥而轉讓罪，均累犯，分別量處如附表編號4至
    編號8所示之刑，均減為如附表編號4至編號8所示之刑，附
    表編號8扣案毒品安非他命捌包內之毒品安非他命（淨重拾
    柒點玖貳公克）沒收，扣案毒品安非他命包裝袋陸個均沒收
    。應執行有期徒刑貳年陸月。扣案之毒品海洛因捌包內之毒
    品海洛因（合計淨重玖拾玖點零肆公克）沒收銷燬，毒品安
    非他命捌包內之毒品安非他命（淨重拾柒點玖貳公克）沒收
    ，扣案毒品海洛因包裝袋捌個、毒品安非他命包裝袋陸個均
    沒收等，經核尚屬妥適，被告上訴否認前揭之犯行，為無理
    由，應予駁回。
據上論斷，應依刑事訴訟法第368條判決如主文。
本案經檢察官呂光華到庭執行職務。
中    華    民    國    97    年    6     月    3     日
                  刑事第九庭  審判長法  官 陳貽男
                                    法  官 周盈文
                                    法  官 許宗和
以上正本證明與原本無異。
如不服本判決，應於收受送達後十日內向本院提出上訴書狀，其
未敘述上訴之理由者並得於提起上訴後十日內向本院補提理由書
（均須按他造當事人之人數附繕本）。
                                    書記官 林淑貞
中    華    民    國    97    年    6     月    9     日
  附表
 ┌──┬───┬─────┬───┬────┬────┬──┬───┬──┬──────┐
 │編號│ 時間 │ 轉讓地點 │受讓人│轉讓毒品│所犯罪名│犯罪│宣告刑│減得│從刑        │
 │    │      │          │      │及數量  │        │次數│      │之刑│            │
 ├──┼───┼─────┼───┼────┼────┼──┼───┼──┼──────┤
 │ 1  │96年2 │基隆市    │胡延凱│海洛因  │毒品危害│1次 │有期徒│有期│            │
 │    │月起至│          │      │數量不詳│防制條例│    │刑壹年│徒刑│            │
 │    │96年3 │          │      │        │第8 條第│    │貳月  │柒月│            │
 │    │月22日│          │      │        │1 項轉讓│    │      │    │            │
 │    │間之某│          │      │        │第一級毒│    │      │    │            │
 │    │日    │          │      │        │品罪    │    │      │    │            │
 ├──┼───┼─────┼───┼────┼────┼──┼───┼──┼──────┤
 │ 2  │96年2 │吳坤忠五堵│胡延凱│海洛因  │毒品危害│1次 │有期徒│有期│            │
 │    │月起至│租屋處    │      │數量不詳│防制條例│    │刑壹年│徒刑│            │
 │    │96年3 │          │      │        │第8條 第│    │貳月  │柒月│            │
 │    │月22日│          │      │        │1 項轉讓│    │      │    │            │
 │    │間之某│          │      │        │第一級毒│    │      │    │            │
 │    │日    │          │      │        │品罪    │    │      │    │            │
 ├──┼───┼─────┼───┼────┼────┼──┼───┼──┼──────┤
 │ 3  │96年3 │由臺北沿國│胡延凱│海洛因  │毒品危害│1次 │有期徒│有期│ 扣案毒品海 │
 │    │月23日│道1 號高速│      │數量不詳│防制條例│    │刑壹年│徒刑│ 洛因捌包內 │
 │    │晚上11│公路南下高│      │        │第8 條第│    │貳月  │柒月│ 之毒品海洛 │
 │    │時許至│雄之泰山收│      │        │1 項轉讓│    │      │    │ 因（合計淨 │
 │    │同年月│費站、臺中│      │        │第一級毒│    │      │    │ 重99.04 公 │
 │    │25日凌│縣、嘉義縣│      │        │品罪    │    │      │    │ 克）沒收銷 │
 │    │晨2 時│附近、高雄│      │        │        │    │      │    │ 燬，扣案毒 │
 │    │許    │市某汽車旅│      │        │        │    │      │    │ 品海洛因包 │
 │    │      │館、自高雄│      │        │        │    │      │    │ 裝袋捌個均 │
 │    │      │返北途中之│      │        │        │    │      │    │ 沒收       │
 │    │      │臺中縣附近│      │        │        │    │      │    │            │
 ├──┼───┼─────┼───┼────┼────┼──┼───┼──┼──────┤
 │ 4  │96年2 │ 基隆市   │胡延凱│安非他命│藥事法第│1次 │有期徒│有期│            │
 │    │月起至│          │      │約0.5 公│83條第1 │    │刑柒月│徒刑│            │
 │    │96 年3│          │      │克      │項明知為│    │      │參月│            │
 │    │月22日│          │      │        │禁藥而轉│    │      │又拾│            │
 │    │間之某│          │      │        │讓罪    │    │      │伍日│            │
 │    │日    │          │      │        │        │    │      │    │            │
 ├──┼───┼─────┼───┼────┼────┼──┼───┼──┼──────┤
 │ 5  │96年2 │基隆市七堵│胡延凱│安非他命│藥事法第│1次 │有期徒│有期│            │
 │    │月起至│區五堵交流│      │約0.5 公│83條第1 │    │刑柒月│徒刑│            │
 │    │96 年3│道附近    │      │克      │項明知為│    │      │參月│            │
 │    │月22日│          │      │        │禁藥而轉│    │      │又拾│            │
 │    │間之某│          │      │        │讓罪    │    │      │伍日│            │
 │    │日    │          │      │        │        │    │      │    │            │
 ├──┼───┼─────┼───┼────┼────┼──┼───┼──┼──────┤
 │ 6  │96年3 │高雄市某汽│胡延凱│安非他命│藥事法第│1次 │有期徒│有期│            │
 │    │月24日│車旅館    │      │數量不詳│83條第1 │    │刑柒月│徒刑│            │
 │    │早上6 │          │      │        │項明知為│    │      │參月│            │
 │    │時許至│          │      │        │禁藥而轉│    │      │又拾│            │
 │    │7時許 │          │      │        │讓罪    │    │      │伍日│            │
 │    │      │          │      │        │        │    │      │    │            │
 │    │      │          │      │        │        │    │      │    │            │
 │    │      │          │      │        │        │    │      │    │            │
 ├──┼───┼─────┼───┼────┼────┼──┼───┼──┼──────┤
 │ 7  │96年2 │基隆市或臺│吳坤忠│安非他命│藥事法第│1次 │有期徒│有期│            │
 │    │月起至│北縣汐止市│      │數量不詳│83條第1 │    │刑捌月│徒刑│            │
 │    │96 年3│大同路附近│      │        │項明知為│    │      │肆月│            │
 │    │月22日│          │      │        │禁藥而轉│    │      │    │            │
 │    │間之某│          │      │        │讓罪    │    │      │    │            │
 │    │日    │          │      │        │        │    │      │    │            │
 ├──┼───┼─────┼───┼────┼────┼──┼───┼──┼──────┤
 │ 8  │96年3 │高雄市某汽│吳坤忠│安非他命│藥事法第│1次 │有期徒│有期│扣案毒品安非│
 │    │月24日│車旅館    │      │數量不詳│83條第1 │    │刑柒月│徒刑│他命捌包內之│
 │    │早上6 │          │      │        │項明知為│    │      │參月│毒品安非他命│
 │    │時許至│          │      │        │禁藥而轉│    │      │又拾│（淨重17.92 │
 │    │7時許 │          │      │        │讓罪    │    │      │伍日│公克）沒收，│
 │    │      │          │      │        │        │    │      │    │扣案毒品安非│
 │    │      │          │      │        │        │    │      │    │他命包裝袋陸│
 │    │      │          │      │        │        │    │      │    │個均沒收    │
 └──┴───┴─────┴───┴────┴────┴──┴───┴──┴──────┘
附錄本案論罪科刑法條：
毒品危害防制條例第8條
轉讓第一級毒品者，處 1 年以上 7 年以下有期徒刑，得併科新
臺幣 1 百萬元以下罰金。
毒品危害防制條例第11條
持有第一級毒品者，處 3 年以下有期徒刑、拘役或新臺幣 5 萬
元以下罰金。
藥事法第83條
明知為偽藥或禁藥，而販賣、供應、調劑、運送、寄藏、牙保、
轉讓或意圖販賣而陳列者，處 7 年以下有期徒刑，得併科新臺
幣 5 百萬元以下罰金。


司法院資訊處製作；財團法人民間司法改革基金會備份。
